【裁判字號】    95,上訴,3728
【裁判日期】    951123
【裁判案由】    毒品危害防制條例
【裁判全文】
臺灣高等法院刑事判決                95年度上訴字第3728號
上  訴  人  臺灣板橋地方法院檢察署檢察官
被      告  甲○○
                    （現於台灣台北監獄台北分監執行中）
上列上訴人因被告違反毒品危害防制條例案件，不服臺灣板橋地
方法院94年度訴緝字第202號，中華民國95年6月30日第一審判決
（起訴案號：臺灣板橋地方法院檢察署94年度毒偵字第1561號）
及併案審理（95年度毒偵字第482號、95年度毒偵字第4984號）
，提起上訴，嗣經本院合議庭裁定改採簡式審判程序審理，本院
判決如下：
    主  文
原判決撤銷。
甲○○連續施用第一級毒品，累犯，處有期徒刑拾月。扣案海洛
因驗餘淨重壹點伍公克、含毒品海洛因殘渣不可析離之塑膠袋拾
玖個，均沒收銷燬之；海洛因毒品外包裝袋參只（合計重零點伍
柒公克）、注射針筒拾陸支、脈壓帶肆條、分裝勺壹支，均沒收
。
    事  實
一、甲○○前因竊盜、妨害自由案件，經原審法院事判決判處有
    期徒刑1年6月、3月確定，應執行有期徒刑1年8月確定，嗣
    於民國91年8月21日縮刑期滿執行完畢。又前因施用毒品案
    件，經原審法院裁定送觀察、勒戒後，認無繼續施用毒品之
    傾向，由臺灣板橋地方法院檢察署檢察官於89年7月11日予
    以不起訴處分確定。
二、詎甲○○復基於施用第一級毒品海洛因之概括犯意，自93年
    10月間某日起至95年5月17日止，連續在其位於臺北縣蘆洲
    市○○路422巷114弄23號2樓之1、台北縣三重市○○路○段
    27巷13號6樓之住處等地，以將海洛因粉末摻水稀釋後，再
    以針筒注入手臂之方式，非法施用第一級毒品海洛因多次，
    約二至三日施用一次。嗣分別於(1)94年2月3日晚間8時50分
    許，在臺北縣蘆洲市○○路422巷114弄23號2樓之1為警查獲
    ，並扣得其所有之毒品海洛因2包（驗餘淨重共計1.41公克
    、空包裝重0.40公克）、及所有供施用毒品所用之注射針筒
    8 支等物。(2)於94年11月5日下午5時許，因另案通緝為警在
    臺北縣蘆洲市○○街73巷10號緝獲，經警採其尿液送驗後，
    呈鴉片類（嗎啡）陽性反應。(3)95年5月17日下午8時48分，
    在台北縣三重市○○路○段27巷13號6樓之住處為警查獲，並
    扣得其所有之毒品海洛因1包（驗餘淨重0.09公克、空包裝
    重0.17公克）、含毒品海洛因殘渣不可析離之塑膠袋19個，
    及其所有供施打注射毒品海洛因用之注射針筒8支、脈壓帶4
    條、分裝勺1支等物。而陸續查悉上情。
三、案經臺北市政府警察局中正二分局、基隆市警察局第四分局
    先後報請臺灣板橋地方法院檢察署檢察官偵查起訴及移送併
    案審理。
    理  由
一、本件被告甲○○所犯非死刑、無期徒刑、最輕本刑為3年以
    上有期徒刑之罪，亦非高等法院管轄第一審案件，其就被訴
    事實為有罪之陳述，經法官告知其簡式審判程序之旨，並聽
    取公訴人及被告之意見後，依刑事訴訟法第273條之1第1項
    之規定，經合議庭裁定進行簡式審判程序，合先敘明。
二、前揭事實業據被告於警詢、偵查、原審及本院審理中供承不
    諱，而其於上開時、地各次為警查獲後所採集之尿液經以EI
    A酵素免疫分析法初步檢驗，再以GC/MS氣相層析質譜儀法確
    認檢驗結果，確均呈鴉片類（嗎啡）陽性反應乙節，亦有臺
    灣尖端先進生技醫藥股份有限公司94年2月21日、94年11月
    11日、臺灣檢驗科技股份有限公司95年6月6日之濫用藥物檢
    驗報告各一紙附卷可稽（見94年度偵字第3274號偵卷第44頁
    、95年度毒偵字第482號第9頁、本院卷第26頁）；暨扣案粉
    末共三包經送法務部調查局鑑定結果，確實均含有海洛因成
    分，復有該局94年5月9日調科壹字第060009724號、95年5月
    17日調科壹字第060011967號鑑定通知書各一紙在卷可按（
    見原審94年度訴字第535號卷第30頁、本院卷第8頁）；復有
    含毒品海洛因殘渣不可析離之塑膠袋19個及與被告共同為警
    查獲供其施用毒品用之注射針筒16支、脈壓帶4條、分裝勺1
    支等物扣案可資佐證，足認被告自白確與事實相符，堪以採
    信。又被告前曾因施用毒品案件，經原審法院裁定送觀察、
    勒戒後，認無繼續施用毒品之傾向，由臺灣板橋地方法院檢
    察署檢察官於89年7月11日以予以不起訴處分確定，有本院
    被告前案紀錄表在卷可按。本案事證已臻明確，被告於前開
    不起訴處分確定後五年內，再次連續施用第一級毒品海洛因
    之犯行，堪以認定，應依法論科。
三、論罪理由：
    查海洛因係毒品危害防制條例第2條第2項第1款所定之第一
    級毒品，不得非法持有、施用。核被告施用海洛因之行為，
    係犯毒品危害防制條例第10條第1項施用第一級毒品罪。而
    其於施用海洛因之前及同時持有海洛因犯行，為其施用之高
    度行為所吸收，不另論罪。又被告行為後，刑法第56條連續
    犯之規定，業於94年2月2日修正公布刪除，並於95年7月1日
    施行，則被告之犯行，因行為後新法業已刪除連續犯之規定
    ，此刪除雖非犯罪構成要件之變更，但顯已影響行為人刑罰
    之法律效果，自屬法律有變更，依新法第2條第1項規定，比
    較新、舊法結果，仍應適用較有利於被告之行為時法律即舊
    法論以連續犯（最高法院95年第8次刑事庭會議決議參照）
    。被告先後多次施用第一級毒品之犯行，時間緊接，所犯係
    構成要件相同之罪名，顯係基於概括犯意反覆為之，為連續
    犯，應依修正前刑法第56條之規定，以一罪論並依法加重其
    刑。又被告前因竊盜、妨害自由等案件，經原審法院判處有
    期徒刑1年6月、3月確定，應執行有期徒刑1年8月確定，嗣
    於91年8月21日縮刑期滿執行完畢之事實，有本院被告前案
    資料紀錄表一份可稽，其於有期徒刑執行完畢五年以內再犯
    本件有期徒刑以上之罪，為累犯，應依修正前刑法第47條加
    重其刑，並遞加之（不論依修正前之刑法第47條，或修正後
    之刑法第47條第1項之規定，被告於本案之犯罪均構成累犯
    ，對被告而言並無有利或不利之情形，故不生新舊法比較之
    問題，仍應適用行為時即修正前之刑法第47條關於累犯之規
    定）。又公訴人雖僅就被告於94年2月3日以前之施用第一級
    毒品犯行提起公訴，然檢察官就犯罪事實一部起訴者，其效
    力及於全部，本件被告自94年2月4日至95年5月17日止施用
    海洛因犯行（即併案審理之被告第2、第3次為警所查獲部分
    ）與前揭論罪科刑部分，有連續犯裁判上一罪關係，已如前
    述，為原起訴效力所及，本院自應就屬於裁判上一罪之前開
    部分一併加以裁判。
四、撤銷改判及科刑理由：
    原審以被告犯罪事證明確，據以論罪科刑，固非無見。惟查
    ：被告所犯94年4月12日至95年5月17日間之施用第一級毒品
    犯行部分，與原起訴論罪部分有連續犯之裁判上一罪關係，
    經檢察官移請本院併辦，原審就此部分未及審酌，尚有未洽
    ；檢察官據此上訴，即有理由，自應由本院將原判決撤銷改
    判。爰審酌被告犯罪之動機、目的，及海洛因毒品對於人體
    會產生成癮性、依賴性，係足以危害個人健康及社會安全之
    管制藥物，曾經觀察、勒戒處分，猶再次犯下本案，及施用
    毒品自戕身心，無法戒除，一犯再犯不知悔悟及犯罪後態度
    尚佳等一切情狀，量處如主文第二項所示之刑。扣案之海洛
    因驗餘淨重1.5公克及含毒品海洛因殘渣不可析離之塑膠袋
    19 個，係第一級毒品，不論屬於犯人與否，均應依毒品危
    害防制條例第18條第1項前段規定沒收銷燬之；又前揭海洛
    因之外包裝袋3只，有防制毒品裸露、潮濕、便於攜帶之功
    能，與扣案注射針筒16支、脈壓帶4條、分裝勺1支均為被告
    所有供犯本件施用毒品犯行所用之物，業據其供承在卷，爰
    併依刑法第38條第1項第2款之規定沒收之。
據上論斷，應依刑事訴訟法第369條第1項前段、第364條、第273
條之1第1項、第299條第1項前段，毒品危害防制條例第10條第1
項、第18條第1項前段，刑法第2條第1項、第11條、第38條第1項
第2款，修正前刑法第47條、第56條判決如主文。
本案經檢察官呂光華到庭執行職務。
中    華    民    國    95    年    11    月    23    日
                  刑事第十七庭  審判長法  官  陳貽男
                                      法  官  高明哲
                                      法  官  孫惠琳
以上正本證明與原本無異。
如不服本判決，應於收受送達後十日內向本院提出上訴書狀，其
未敘述上訴之理由者並得於提起上訴後十日內向本院補提理由書
（均須按他造當事人之人數附繕本）。
                                      書記官  魏汝萍
中    華    民    國    95    年    11    月    23    日
附錄：本案論罪科刑法條全文
毒品危害防制條例第10條：
施用第一級毒品者，處6月以上5年以下有期徒刑。


司法院資訊處製作；財團法人民間司法改革基金會備份。
